【裁判字號】    97,交聲,1451
【裁判日期】    971022
【裁判案由】    交管條例聲異
【裁判全文】
臺灣板橋地方法院交通事件裁定        97年度交聲字第1451號
原處分機關  交通部公路總局臺北區監理所
異  議  人
即受處分人  甲○○
上列異議人因違反道路交通管理處罰條例案件，對於交通部公路
總局臺北區監理所於民國九十七年五月三十日以北監自裁字第裁
４０－Ｃ00000000號（原舉發案號：臺北縣政府警察局
九十七年四月二十五日北縣警交字第Ｃ00000000號）所
為之裁決處分，聲明異議，本院裁定如下：
    主  文
異議駁回。
    理  由
一、原處分意旨略以：異議人即受處分人甲○○於民國九十七年
    四月二十五日晚間九時十九分許，駕駛車號Ｌ４－７３７８
    號自用小客車，行經臺北縣樹林市○○路、文化街口處，因
    有「駕車行經有燈光號誌管制之交岔路口闖紅燈」之違規行
    為，為臺北縣政府警察局樹林分局樹林派出所執勤員警攔停
    以北縣警交字第Ｃ00000000號通知單當場掣單舉發
    ，經原處分機關依道路交通管理處罰條例第五十三條第一項
    之規定裁處新臺幣二千七百元罰鍰，並依同法第六十三條第
    一項第三款記違規點數三點。
二、異議意旨略以：異議人於九十七年四月二十五日晚間駕駛駕
    駛車號Ｌ４－７３７８號自用小客車，行駛於臺北縣樹林市
    ○○路樹人家商往文化街方向回家途中，因內側有遭欲轉入
    文化街之機車擋住前方，且車上坐於安全座椅之一歲小女兒
    吐奶、哭鬧不休，伊當時的後輪已壓過停止線，仍停車處理
    。至文化街綠燈亮起五、六秒後，伊前方已沒有任何車輛，
    但伊的車子剛好超過停止線，伊想以超越停止線卻佇立在那
    更奇怪，故馬上進入文化街，待車子進入文化街時被警方於
    距十字路口二百公尺之後的文化街八十五號巷口攔下。以警
    方所站的位置來看，天橋下之停止線前緣為死角，當車子在
    燈號變為紅燈之前如已越過停止線，可逕行通過十字路口，
    是原處分機關所為之處分，顯有錯誤，請求撤銷原處分，以
    免冤抑云云。
三、經查：按汽車駕駛人，行經有燈光號誌管制之交岔路口闖紅
    燈者，處新臺幣一千八百元以上五千四百元以下罰鍰。前項
    紅燈右轉行為者，處新臺幣六百元以上一千八百元以下罰鍰
    ，道路交通管理處罰條例第五十三條第一項定有明文。汽車
    駕駛人有道路交通管理處罰條例第五十三條之情形之一者，
    各記違規點數三點，同條例第六十三條第一項第三款亦定有
    明文。本件證人即當時現場舉發之執勤員警乙○○於本院調
    查時到庭具結證稱：當時伊是在執行巡邏路檢勤務，伊當時
    的執行位置在大安路及文化街口，距離大安路口大概四、五
    十公尺，當時伊站在文化街上，伊當時是直接看到文化街口
    的號誌是綠燈，異議人是違規從大安路左轉文化街，當時異
    議人有在大安路、文化街口稍微停頓一下，但是異議人已經
    超過紅燈停止線，大概停了兩、三秒，後來發現有一臺機車
    左轉，異議人就跟著左轉，機車由伊和同時值勤的員警攔下
    ，異議人則是由伊攔下，伊可以確認當時大安路是紅燈，因
    為當時文化街已經綠燈之後大概四、五秒，當時異議人原先
    只有前輪超過停止線，伊看著異議人左轉過來，伊就直接攔
    停。伊從執勤位置可以看得到大安路的機車道停止線，而機
    車道停止線與快車道停止縣市同一條，所以從機車道停止線
    可以確認異議人當時車輛位置已經超過停止線。當時文化街
    已經轉換燈號為綠燈大概四、五秒，所以大安路一定是紅燈
    ，且異議人當時有開車燈，因此從伊值勤位置可以清楚見到
    異議人左轉之全部過程，伊當時確定異議人是在大安路紅燈
    之後才超過停止線，並在一度停止之後又左轉文化街（九十
    七年七月十六日訊問筆錄）。按燈光號誌之違反，其所需之
    舉證狀態稍縱即逝，除設有感應照相之路口外，事後無法還
    原現場狀態，職是，舉發當時現場之值勤員警自屬交通案件
    之重要證人。參酌員警執行公務時，本身即受有行政懲處責
    任之監督，且其到庭具結作證，更係以刑事責任擔保其證言
    之真實性，本件舉發員警乙○○與異議人間並無何身分利害
    業務關係，當無嫌隙，衡諸情理應無甘冒偽證罪刑責風險而
    故意設詞構陷異議人之必要，且依證人之明確證述，難認於
    本件舉發有誤認燈號之情事，此外亦無任何證據可證其有何
    捏造事實違法取締之不法情事，而異議人固爭執證人值勤位
    置無從見到伊違規狀態，然此節無非其主觀推測，無從逕予
    推翻證人證詞，本院認員警本於維護交通秩序、安全職責所
    為之取締，當屬合法、正確之舉發。又異議人自承暫停於路
    口後面對圓形紅燈仍逕行穿越，是上開行為自屬「駕車行經
    有燈光號誌管制之交岔路口闖紅燈」無疑。異議人未提出任
    何證據證明該路口之燈光號誌確有異常之情形，僅於事後空
    言否認上開違規行為，所辯尚無足採。是本件異議人闖紅燈
    之違規行為，洵堪認定。
四、從而，原處分機關援引道路交通管理處罰條例第五十三條第
    一項及違反道路交通管理事件統一裁罰基準表之規定處異議
    人罰鍰新臺幣二千七百元，並依同條例第六十三條第一項第
    三款之規定記違規點數三點，依法並無不合，異議人聲明異
    議意旨，指摘原處分不當，為無理由，應予駁回。
五、依道路交通管理處罰條例第87條第2 項，道路交通案件處理
    辦法第19條，裁定如主文
中    華    民    國    97    年    10    月    22    日
                   交通法庭  法  官  王偉光
以上正本證明與原本無異。
如不服本裁定，應於裁定送達後五日內向本院提出抗告狀。
                             書記官  陳宥伶
中    華    民    國    97    年    10    月    22    日


司法院資訊處製作；財團法人民間司法改革基金會備份。
